臺灣高等法院高雄分院刑事判決　　　　 95年度上訴字第966號
上　訴　人
即　被　告　甲○○
選任辯護人　徐豐明　律師
上　訴　人
即　被　告　乙○○
選任辯護人　梁智豪　律師
上　訴　人
即　被　告　丙○○
選任辯護人　紀錦隆　律師
　　　　　　郭寶蓮　律師
上列上訴人因違反藥事法等案件，不服臺灣高雄地方法院93年度
訴字第2727號中華民國95年2 月22日第一審判決（起訴案號：臺
灣高雄地方法院檢察署93年度偵字第9901號），提起上訴，本院
判決如下：
     主  文
上訴駁回。
甲○○、乙○○、丙○○均緩刑伍年，並均立悔過書。
     事  實
一、甲○○前於民國79年間，因違反藥物藥商管理法案件，經臺
    灣高雄地方法院判處有期徒刑1 年6 月，緩刑3 年，於79年
    8 月28日判決確定，緩刑期滿未經撤銷緩刑之宣告；乙○○
    前於75年間，因恐嚇罪經台灣高等法院台南分院判處有期徒
    刑6 月確定，於76年2 月2 日執行完畢，其自78年起，擔任
    良傑藥局之業務員，而於88年間離職後，繼續從事藥品販賣
    業務；丙○○係高雄縣鳳山市○○路578 號「見康藥局」負
    責人，其三人均明知藥品需經行政院衛生署之許可，始可製
    造、輸入，而威而鋼（VIAGRA）係由美商輝瑞產品公司（下
    稱美商輝瑞公司）所生產，經行政院衛生署核准由臺灣輝瑞
    大藥廠股份有限公司（下稱臺灣輝瑞公司）取得輸入權辦理
    進口，另善存（CENTRUM） 則經行政院衛生署核准由臺灣氰
    胺股份有限公司（下稱臺灣氰胺公司）新竹新廠生產製造。
二、甲○○明知真實姓名、年籍均不詳某自稱「楊太太」、「阿
    滿」、「江先生」、「許先生」及黃姓船員等人向其兜售之
    威而鋼錠劑及善存錠劑，並非美商輝瑞公司及臺灣氰胺公司
    原廠所生產製造，而係不詳成年人士未經核准，擅自在臺灣
    地區製造之偽藥，且「VIAGRA」、「CENTRUM 」之文字圖樣
    ，各係美商輝瑞公司及美商惠氏控股公司（下稱美商惠氏公
    司），分別向我國經濟部中央標準局（該局於88年1 月26日
    起改制為經濟部智慧財產局）申請註冊之商標圖樣，前開「
    楊太太」等人兜售之錠劑不僅冒用威而鋼及善存藥物名稱，
    更未經美商輝瑞公司及美商惠氏公司之授權或同意，在威而
    鋼錠劑及所附包裝盒及仿單上，在善存錠劑及所附塑膠罐上
    ，擅自使用「VIAGRA」及「CENTRUM 」等文字圖樣，竟基於
    意圖營利而販賣冒用他人藥物名稱、仿單、標籤之偽藥之概
    括犯意，連續自92年年初某日起至同年12月間某日止，以每
    盒威而鋼新臺幣（下同）約200 元之代價，每瓶善存480 元
    之代價，向該自稱「楊太太」、「阿滿」、「江先生」、「
    許先生」及黃姓船員等人購入數量不詳之威而鋼及善存偽藥
    ，連同印製有「VIAGRA」、「CENTRUM 」等文字圖樣的包裝
    盒、塑膠罐及仿單，並將購得之偽藥，在其設於高雄市鹽埕
    區108 之7 號「蔚昌商行」，以每盒威而鋼250 元之價格，
    每瓶善存520 元之價格，出售予乙○○及知情之不特定人，
    賺取差價牟利。嗣於92年12月23日，在上址為調查局人員持
    搜索票搜索查獲，並扣得甲○○所有尚未售出如附表1 所示
    之偽藥。
三、乙○○明知甲○○在「蔚昌商行」販售之威而鋼及善存錠劑
    ，均非原廠生產製造而冒用威而鋼及善存藥物名稱之偽藥，
    且威而鋼錠劑與所附包裝盒、仿單上使用之「VIAGRA」文字
    圖樣，以及善存錠劑與所附塑膠罐上使用之「CENTRUM 」文
    字圖樣，均未經美商輝瑞公司及美商惠氏公司之授權或同意
    ，而擅自使用，竟仍基於意圖營利而販賣冒用他人藥物名稱
    、仿單、標籤之偽藥之概括犯意，於92年間某日起，至同年
    7 月間某日止，先後多次以每盒威而鋼250 元之代價，每瓶
    善存520 元之代價，向甲○○購入包裝盒與仿單印製有「VI
    AGRA」文字圖樣之威而鋼偽藥，以及塑膠罐上印製有「CENT
    RUM 」文字圖樣之善存偽藥後，再以每盒威而鋼300 元之價
    格、每瓶善存680 元之價格，販賣予丙○○及知情之不特定
    人牟利。嗣於92年12月23日，在其位於高雄市三民區○○○
    街67號住處，為調查局人員持搜索票搜索查獲後，並扣得乙○○所有尚未售出如附表2 所示之93盒威而鋼偽藥。
四、丙○○明知行政院並未核准善存自外國輸入，而乙○○所販
    賣之善存錠劑，並非原廠生產製造而冒用善存藥物名稱之偽
    藥，且善存錠劑及所附塑膠罐上使用之「CENTRUM 」文字圖
    樣，亦未經美商惠氏公司之授權或同意，而擅自使用，竟與
    不詳姓名之成年親友1 名，共同基於輸入禁藥之犯意聯絡，
    於92年4 月至7 月間之某日，未經行政院衛生署之核准，擅
    自委由該不詳姓名之親友自美國攜帶輸入善存錠劑數瓶，以
    2 瓶善存（1 瓶100 粒裝、1 瓶30粒裝）合計600 元（起訴
    書誤載為700 元）之價格，出售予不特定人牟利，並意圖為
    自己不法之所有，販賣冒用他人藥物名稱、標籤之偽藥以營
    利之概括犯意，連續自92年年初某日起，以每瓶250 粒裝之
    善存偽藥680 元之價格，先後向乙○○購入2 瓶塑膠罐上印
    製有「CENTRUM 」文字圖樣之善存偽藥2 次，並在其所經營
    而設於高雄縣鳳山市○○路578 號之「見康藥局」，將購得
    之善存偽藥，以每瓶800 元之價格陳列販賣，致使前往「見
    康藥局」消費之民眾，誤以該4 瓶善存偽藥係原廠生產製造
    之合法藥品，而先後販出3 瓶善存偽藥予不詳姓名之民眾3
    人，而共實際詐得360 元（計算式：（800 x3）- （680x3
    ）=360元）財物。丙○○另承前揭概括犯意，再向乙○○購
    入5 瓶250 粒裝之善存偽藥，惟因出售1 瓶予客戶時，即遭
    客戶反應有問題，遂將該第3 次購入之5 瓶250 粒裝善存偽
    藥退還乙○○處理，乙○○則退還甲○○。嗣於92年12月23
    日，在上址為調查局人員持搜索票搜索查獲，並扣得丙○○
    所有尚未售出如附表3 所示編號1 所示之善存偽藥，以及丙○○所有尚未售出如附表3 編號2 至3 所示之100 粒裝善存
    禁藥及30粒裝善存禁藥各3 瓶。
五、案經臺灣惠氏股份有限公司、美商輝瑞公司訴由法務部調查
    局高雄市調查處移送臺灣高雄地方法院檢察署檢察官偵查起
    訴。
     理  由
一、本件上訴人即被告甲○○、乙○○、丙○○所犯係死刑、無
    期徒刑、最輕本刑為3 年以上有期徒刑以外之罪，已經被告
    就被訴事實為有罪之陳述，經本院聽取當事人之意見後，依
    刑事訴訟法第273 條之1 第1 項之規定，裁定進行簡式審判
    程序。本件卷內之人證、物證、書證等證據，依同法第273
    條之2 規定，不受第159 條第1 項關於傳聞法則規定之限制
    ，依法均有證據能力，合先明。
二、上開事實業據上訴人即被告甲○○、乙○○、丙○○於本院
    審理時均坦承且認罪在卷（見本院卷第161-167 頁），並有
    估價單2 紙附卷可稽（見調查局筆錄第15至16頁），復有查
    扣如附表1 、2 、3 所示之威而鋼及善存錠劑扣案可憑。又
    查：
（一）92年12月23日在被告甲○○所經營之「蔚昌商行」扣得如
      附表1 所示之威而鋼20盒、善存膜衣錠21瓶、銀寶善存膜
      衣錠5 瓶，經抽取該扣案之威而鋼3 盒，以及善存膜衣錠
      、銀寶善存膜衣錠各1 盒，分送美商輝瑞公司位於美國康
      乃狄格州羅頓市之全球品質分析資源、特殊試驗及分析開
      發實驗室以及臺灣惠氏股份有限公司鑑驗結果，扣案之「
      威而鋼」經光譜分析雖測出含有Si ldenafilcitrat e 之
      成分，但就乳糖、微晶纖維素、滑石等相關成分而言，與
      真品即有相當之出入，因認扣案送驗之威而鋼非輝瑞藥廠
      所製造之仿品，另扣案之善存膜衣錠及銀寶善存膜衣錠經
      臺灣惠氏公司以儀器進行分析測試，發現未含真品所含之
      主要礦物質成分，且在扣案之善存膜衣錠及銀寶善存膜衣
      錠測得之其他成分亦較真品為低，故認扣案之善存膜衣錠
      及銀寶善存膜衣錠均非惠氏公司所製造生產之仿冒品，此
      有保管條、理律法律事務所93年3 月19日93-0964 號函檢
      附輝瑞公園鑑定分析報告原文、93年3 月16日93-0939 號
      函檢附惠氏公司鑑定分析報告原文各1 份附卷可稽（見調
      查局筆錄第83頁、第59至73頁、第51至58頁）。又扣案如
      附表1 所示之威而鋼包裝盒，並未標示記載出產地，而扣
      案如附表1 所示之善存膜衣錠及銀寶善存膜衣錠包裝塑膠
      罐，則均標示記載為美國所製造生產，惟據被告甲○○於
      調查處所供：「（問：他說那是希臘進來的？）答：不是
      ，我跟你說那些東西都不是希臘進來的，都是從台北進來
      的，再拿來賣，像是希臘、澳洲還有‧‧‧」、「（問：
      標示都隨便印？）答：不知道的人，說他要紐西蘭的或是
      什麼地方的，我就拿給他，其實成分都一樣，只是盒子不
      一樣而已。說實話他們標示這樣寫，我們也覺得是隨便寫
      的」等語（見原審卷(一)第90頁所示勘驗被告甲○○調查處
      錄音帶之內容），足見扣案如附表1 所示之善存錠劑包裝
      塑膠罐上記載之出產地，僅係隨意記載，尚難據此認定該
      扣案之善存偽藥係在臺灣以外地區所製造，是扣案如附表
      1 所示之錠劑，應係該自稱「楊太太」、「阿滿」、「江
      先生」、「許先生」、黃姓船員等不詳人士未經核准，在
      臺灣之不詳地點，以不詳方法所生產製造之偽藥。
（二）被告乙○○所供：「伊曾於92年6 、7 月SARS期間，以每
      盒威而鋼250 元、每瓶善存520 元價格，向被告甲○○購
      入威而鋼95盒及數量不詳之善存後，將善存以每瓶680 元
      之價格出售予被告丙○○及不特定民眾，第1 、2 次各賣
      丙○○2 瓶善存，第3 次丙○○跟伊買5 瓶，因客人反應
      壞掉，丙○○就退貨給伊，伊再還給甲○○，威而鋼之賣
      出價格則為300 元，50元是利潤，在伊住處扣案之「威而
      鋼」93盒，係供伊對外販售以賺取利益」等語（見調查局
      筆錄第6 頁反面至第7 頁、同上偵查卷第18至19頁、原審
      卷(一)第164 至165 頁），及被告丙○○所供：「我委託在
      美國之親友幫我帶回臺灣之『善存膜衣錠』係將一百粒裝
      與三十粒裝合賣，一組成本約五百元，我係以六百元販售
      」、「約於92年初乙○○至我藥局，主動向我推銷一批『
      善存膜衣錠』‧‧‧我即向他進貨兩瓶，後來又補貨進了
      兩瓶」、「我向乙○○購買之偽造『善存膜衣錠』每瓶進
      價是六百八十元，我係以八百元在藥局公開販售」、「（
      問你每次向乙○○購買幾瓶？）答：每次都是2 瓶、2 瓶
      ，第3 次向乙○○購買5 瓶，我總共向乙○○買了9 瓶，
      但只賣出2 瓶，前面賣出的那2 瓶客人反應還不錯，但賣
      到第3 批的其中1 瓶時，因為客人反應藥物有變質，所以
      我就將第3 批的5 瓶退貨」、「（問：你總共賣出的3瓶
      ，是否賣給不同人？）答：對」、「250 粒裝的那瓶是向
      乙○○買的，100 粒裝及30粒裝各3 瓶則是由我的顧客從
      國外寄回來，那都是真品」等語（見調查局筆錄第2 頁反
      面至第3 頁、原審卷(一)第166 至167 頁），核與被告甲○○供稱：「另外5 瓶銀寶善存則是乙○○退回來」等語（
      見原審卷第頁(一)第162 頁），相互一致，並有記載被告丙○○向被告乙○○索取善存2 瓶之監聽譯文1 份在卷可參
      （見92年度他字第3394號偵查卷第23頁），足見被告乙○○自92年年初某日起，至同年7 月間某日止，曾陸續向被
      告甲○○購買使用威而鋼、善存藥物名稱之錠劑，而被告
      丙○○委由不知名之親友自國外輸入善存藥品之時間，參
      照被告丙○○於93年12月8 日陳稱：「我沒有委託美國親
      友帶善存膜衣錠回國，而是SARS期間透過新聞要多吃維他
      命，是客戶從外國帶回」等語（見原審卷(一)第37頁），堪
      認善存錠劑自美國輸入之時間，應係臺灣地區於92年SARS
      流行期間之某日。
（三）被告乙○○在其位於高雄市鹽埕區108 之7 號住處所查扣
      如附表2 所示之威而鋼93盒，經取其中3 盒送美商輝瑞公
      司之全球品質分析資源、特殊試驗及分析開發實驗室以光
      譜分析法鑑驗結果，認扣案之威而鋼錠劑雖測得Sildenaf
      il citrate成分，但因乳糖、微晶纖維素、滑石等相關成
      分，與真品有所出入，故非輝瑞藥廠所製造之仿品，且與
      扣案如附表1 編號1 所示之仿冒威而鋼之紅外線光譜圖相
      似度，高達99% ，此有保管條、理律法律事務所93年3 月
      19日93-0964 號函檢附輝瑞公園鑑定分析報告原文各1 份
      附卷可稽（見調查局筆錄第81頁、第59至73頁），是扣案
      如附表2 所示之威而鋼之鑑定結論，與被告甲○○在其所
      經營之「蔚昌商行」查扣如附表1 編號1 所示之威而鋼之
      鑑驗結果相同，足認被告乙○○於調查局詢問時供稱：扣
      案如附表2 所示之威而鋼錠劑係向被告甲○○購得乙節，
      確屬實情。至於扣案如附表1 編號1 所示之威而鋼藥物分
      析，之所以與扣案之附表2 所示之威而鋼並非百分之百吻
      合一致，乃因扣案如附表1 編號1 及附表2 所示之威而鋼
      ，均係地下工廠所生產製造之仿冒藥品，其未嚴格控管藥
      品之品質，以致生產製造之藥品成分，無法達到完全一致
      ，亦屬情理之常，是扣案如附表2 所示之威而鋼當亦係屬
      未經核准製造之偽藥無誤。
（四）被告丙○○經營「見康藥局」所查扣如附表3 所示之善存
      錠劑250 粒裝1 瓶、100 粒裝3 瓶、30粒裝3 瓶，經臺灣
      惠氏股份有限公司鑑驗結果，認附表3 編號1 所示250 粒
      裝善存錠劑之藥品成分含量與規格不符，且Control No.
      與效期標示不合理，故認非惠氏公司原廠所製造生產，而
      附表2 編號2 至3 所示之100 粒裝與30粒裝善存錠劑，經
      惠氏公司以儀器進行分析測試，發現真品善存所含之主要
      礦物質與其他成分均可於前開扣案之100 粒裝與30粒裝善
      存錠劑測得，故認該100 粒裝與30粒裝善存錠劑為原廠所
      生產、製造之真品，此有臺灣惠氏公司94年10月31日台惠
      消（94）字第019 號函檢附鑑定報告、理律法律事務所93
      年3 月16日93-0928 號函檢附惠氏公司鑑定分析報告原文
      各1 份在卷可佐（見原審卷(一)第241 至250 頁、調查局筆
      錄第47至50頁），堪認被告丙○○所供「250 粒裝的那瓶
      係向乙○○購得，而100 粒裝及30粒裝各3 瓶則係伊於SA
      RS期間，以每組500元之成本，委由親友自美國運輸入境
      臺灣地區等語，係屬實情，是扣案如附表3 編號1 所示之
      25 0粒裝善存1 瓶，既然係被告乙○○向甲○○購得後，
      再出售予被告丙○○，自應與附表1 編號2 至3 所示之善
      存錠劑，均屬未經核准製造之偽藥，而扣案如附表3 編號
      2 至3 所示之100 粒裝與30粒裝善存錠劑各3 瓶，雖屬原
      廠製造之真品，然既未經行政院衛生署核准自國外輸入，
      即屬禁藥。
（五）「VIAGRA」及「CENTRUM 」等文字圖樣，分別係美商輝瑞
      公司及美商惠氏公司向我國經濟部智慧財產局申請註冊之
      商標圖樣，有商標圖樣為「VIAGRA」及「CENTRUM 」之商
      標註冊證共2 紙附卷可佐（見原審卷(一)第236 頁、調查局
      筆錄第86頁），因「VIAGRA」及「CENTRUM 」等商標圖樣
      ，透過電視媒體強力播送關於威而鋼及善存之藥品廣告，
      而廣為人知；被告乙○○長期從事藥物販售業務，被告丙○○則為藥局之負責人，已據被告乙○○及丙○○陳稱在
      卷（見調查局筆錄第5 至6 頁、第2 頁），以其等2 人均
      為藥品販售業務之人員之經歷，對於藥物品牌之認識，自
      遠勝於一般民眾，自應對於「VIAGRA」及「CENTRUM 」等
      文字圖樣，分別係美商輝瑞公司及美商惠氏公司使用於威
      而鋼及善存藥品之註冊商標有所所悉。又扣案如附表1編
      號1、附表2所示之威而鋼錠劑，以及附表1編號2至3、附
      表3 編號1 所示之善存錠劑，均非美商輝瑞產品公司及臺
      灣惠氏公司所生產製造之真品，已如前述，而觀諸前開扣
      案之威而鋼及善存錠劑本身，均使用相同於「VIAGRA」與
      「CENTRUM」等文字圖樣，固屬冒用威而鋼、善存藥物名
      稱之藥品，該扣案威而鋼錠劑之包裝、包裝盒及包裝盒內
      之仿單，扣案之善存錠劑之包裝塑膠罐，均使用相同於「
      VIAGRA」與「CENTRUM 」等文字圖樣，則屬擅用美商輝瑞
      產品公司及臺灣惠氏公司之仿單及標籤，應屬無疑。
（六）依據卷附關於被告乙○○、丙○○之監聽譯文1 份（見92
      年度他字第3394號偵查卷第30至33頁），被告乙○○與他
      人之對談內容，均係關於藥品買賣事項，被告丙○○之對
      話內容，亦不乏客戶詢問藥品內容之情形，足見被告乙○○與丙○○均係以販賣藥品為業之專門職業人員，當知藥
      品需經行政院衛生署之許可，始可製造、輸入。又「威而
      鋼」係經行政院衛生署以衛署藥輸字第22381 號、第2238
      2 號、第22383 號核准由澳洲輸入，「善存」則經行政院
      衛生署以衛署藥製字第040552號、第040553號核准臺灣惠
      氏公司新竹新廠製造生產，有行政院衛生署藥品許可證2
      紙、行政院衛生署94年9 月21日衛署藥字第0940036784號
      函檢附核准藥物許可證電腦資料3 紙附卷可佐（見調查局
      筆錄第84至85頁、原審卷(一)第225 至232 頁），被告丙○○明知行政院衛生署並未核准善存自國外輸入臺灣地區販
      售，竟為圖牟利，而於92年間委由不知名之親友，攜帶含
      如附表3 編號2 至3 所示之善存錠劑入境臺灣地區後，在
      其經營之「見康藥局」陳列販售，自應分別該當輸入禁藥
      與販賣禁藥之行為。
（七）威而鋼與善存等藥品，均屬知名品牌，在市場上可經由臺
      灣地區之代理商及經銷商取得相關藥品，被告甲○○對於
      自稱「楊太太」、「阿滿」、「江先生」、「許先生」及
      黃姓船員等人之真實姓名或相關背景，一無所悉，以被告
      自身曾因藥事案件涉訟判刑，被告甲○○若非早知「楊太
      太」等人出售之藥品係冒用威而鋼及善存藥物名稱之偽藥
      ，自無可能未經查證，並確認藥品之真偽前，即貿然向「
      楊太太」等人購買，致使自身再深陷司法處罰之風險。又
      被告乙○○向被告甲○○購得之威而鋼及善存錠劑，包裝
      盒上均無行政院之核准輸入字號，此有附表1 至3 所示之
      威而鋼及善存扣案可憑，以被告乙○○從事藥品販售業務
      多年之經驗，理應對被告甲○○何以會持有威而鋼及善存
      錠劑可供銷售，感到懷疑，若非被告乙○○事先知悉被告
      甲○○所販售之威而鋼及善存錠劑，均非真品，豈有可能
      在未經查證，且被告甲○○未提供任何證明文件，以擔保
      藥品來源之情況下，逕向被告甲○○購買威而鋼及善存錠
      劑之理！另被告丙○○係藥局負責人，明知可經由相關代
      理商或經銷商購得善存錠劑，竟捨此正常、合法管道不為
      ，而向被告乙○○購入來路不明之善存錠劑，其主觀上對
      於其購入之善存錠劑，係屬仿冒之偽藥，應有所認識。
（八）一般民眾若需購買藥品，均係至藥局購買，由於市面上之
      藥品種類繁多，且各種藥品之包裝，常隨時間而所有更改
      ，一般民眾對於藥品真偽之辨識能力，自不及藥局之人員
      ，且因藥局係經政府相關單位核准立案，一般民眾均信賴
      藥局所販賣之藥品，均屬原廠所生產製造之真品，故被告
      丙○○將購自被告乙○○之善存偽藥，與藥局內其他真正
      之藥品一同陳列販賣，將使前往消費購買善存偽藥之民眾
      ，誤認所消費購買之善存為臺灣惠氏公司所生產製造之真
      品，而陷於錯誤。被告丙○○將購得之善存偽藥充作真品
      ，在其經營之「見康藥局」陳列販賣，客觀上即係施用詐
      術之行為，又其將購得之善存偽藥在藥局陳列販賣之用意
      ，在於使民眾誤認為真品而購買，以詐得民眾交付之價金
      財物，自具有為自己不法所有之意圖。又被告甲○○販賣
      偽藥之對象，除被告乙○○外，尚有其他不特定人，又被
      告乙○○販售之對象，除被告丙○○外，亦尚有其他不特
      定人。惟觀諸前述監聽譯文，顯示被告乙○○對於向其調
      取善存偽藥之人，詳為告知如何訂定價錢（見同上偵查卷
      第31頁反面至32頁），足見向被告乙○○購買善存偽藥之
      人，並非一般消費民眾，而亦係以販售偽藥為業之人員，
      因被告甲○○、乙○○均未經營藥局業務，若非熟知購買
      偽、禁藥品管道之人，一般民眾不致於向被告甲○○或乙○○購買藥品服用，且因被告甲○○與乙○○均否認曾將
      扣案之威而鋼及善存偽藥出售予乙○○、丙○○以外之第
      三人，而被告甲○○、乙○○是否將偽藥充作真品向社會
      大眾販售，涉及應否另構成詐欺取財罪責之問題，基於「
      罪疑有利被告原則」，在無其他積極證據足以認定被告甲○○、乙○○銷售偽藥之對象，確包含不知情之一般民眾
      之情況下，僅能認定被告甲○○、乙○○販售之對象，均
      係對所販售之善存與威而鋼係屬偽藥，有所認識之人。
（九）附表3 編號2 至3 所示之善存錠劑，係被告丙○○委由其
      不知名之親友，自美國攜帶入境臺灣地區，而未經核准輸
      入臺灣地區等情，業據被告丙○○於調查局詢問時，供述
      甚詳（見調查局筆錄第2 頁反面至第3 頁），並經本院勘
      驗錄音帶在卷（見本院卷第77頁），而扣案如附表3 編號
      2 至3 所示之善存錠劑，經送臺灣惠氏公司鑑驗結果，認
      真品善存所含之主要礦物質與其他成分均可於該扣案100
      粒裝與30粒裝善存錠劑測得，故為原廠所生產、製造之真
      品，此有理律法律事務所93年3 月16日93-0928 號函檢附
      惠氏公司鑑定分析報告原文各1 份在卷可攷（見調查局筆
      錄第47至50頁），堪認被告丙○○於調查局所為之自白，
      核與事實相符。
（十）扣案如附表1 至3 所示之藥品，經原審送請行政院衛生署
      藥物食品檢驗局鑑驗結果，僅表示附表1 所示之銀寶善存
      膜衣錠，檢出Nicotinamide、Thiamine及Riboflavin成分
      ，附表1 所示之善存膜衣錠，檢出Nicotinamide及Thiami
      ne成分，附表1 所示之威而鋼，檢出Sildenafil 成 分，
      附表2 所示之威而鋼，檢出Sildenafil成分，附表3 編號
      1 所示之250 粒裝善存膜衣錠，檢出Nicotinamide、Thia
      mine及Riboflavin成分，附表3 編號2 至3 所示之100 粒
      裝善存膜衣錠及30粒裝善存膜衣錠，均檢出Ascorbicacid
      、Nicotinamide、Thiamine及Riboflavin成分，並未比較
      分析扣案如附表1 至3 所示之藥品成分與真品是否相同，
      或各個成分劑量是否與真品一致，有該局94年3 月28日藥
      檢壹字第0949406043號函檢附檢驗成績書1 紙在卷可憑（
      見原審卷(一)第100 至103 頁），是扣案如附表1 至3 所示
      之藥品是否係屬仿冒真品之偽藥，自應依前揭輝瑞公司及
      惠氏公司出具之鑑驗報告為判斷依據。另行政院衛生署94
      年3 月31日衛署藥字第0940011903號函，以扣案如附表1
      編號1 及附表2 之威而鋼包裝標示無任何中文及許可證字
      號為由，認附表1 編號1 及附表2 之威而鋼，均係屬未經
      核准輸入之禁藥，而以附表1 編號2 至3 及附表3 編號1
      至3 所示之善存膜衣錠、銀寶善存膜衣錠包裝標示係美國
      製造，與該署核准產地不符，而認係屬偽藥或禁藥。然扣
      案如附表1 編號1 及附表2 所示之威而鋼包裝並無任何中
      文標示，不能證明即係在外國生產製造後，始行輸入國內
      ，而屬禁藥，因行政院衛生署並未核准許可製造「威而鋼
      」藥品，且上開扣案之威而鋼經美商輝瑞公司之全球品質
      分析資源、特殊試驗及分析開發實驗室鑑驗結果，確非原
      廠所生產製造，自屬藥事法第20條第1 款所規定，未經核
      准，擅自製造之偽藥；而扣案如附表1 編號2 至3 及附表
      3 編號1 所示之善存膜衣錠及銀寶善存膜衣錠，經送惠氏
      公司鑑驗結果，亦非原廠製造之真品，已如前述，自屬未
      經核准製造之偽藥，尚無法單憑該扣案之善存膜衣錠及銀
      寶善存膜衣錠包裝標示係美國製造，遽認該藥品確係在美
      國非法製造後輸入臺灣，而屬偽藥及禁藥。綜上所述，被
      告三人上開犯行，事證明確，均堪認定。
三、論罪部分：
（一）按被告甲○○、乙○○及丙○○行為後，藥事法第82條第
      1項之輸入禁藥罪、第83條第1項之明知為偽藥而販賣罪，
      於93年4月21日修正公布，修正前之藥事法（即82年2月5
      日修正公布）第82條第1項原刑度為「7年以下有期徒刑，
      得併科新臺幣15萬元以下罰金」，修正後刑度為「10年以
      下有期徒刑，得併科新臺幣1千萬元以下罰金」，另修正
      前之藥事法第83條第1項原刑度為「5年以下有期徒刑，得
      併科新臺幣10萬元以下罰金」，修正後刑度為「7年以下
      有期徒刑，得併科新臺幣5百萬元以下罰金」，經比較上
      開新舊法之規定，自以修正前之82年2月5日修正公布藥事
      法規定有利於被告等人，依刑法第2條第1項前段規定，應
      適用被告等人行為時之82年2月5日（原判決誤繕為92年2
      月6日，以下均同）修正公布之藥事法第82條第1項、第83
      條第1項等罪處斷。
（二）核被告甲○○、乙○○所為，均係犯82年2月5日修正公布
      之藥事法第83條第1項之明知為偽藥而販賣罪、同法第86
      條第2項之明知為冒用他人藥物名稱、擅用他人藥物之仿
      單、標籤之藥物而販賣罪。被告丙○○就明知為冒用他人
      藥物名稱之偽藥，而充作真品在藥局販賣部分，係犯82年
      2 月5日修正公布之藥事法第83條第1項之明知偽藥而販賣
      罪、同法第86條第2項之明知冒用他人藥物名稱、擅用他
      人藥物之標籤而販賣罪、刑法第339條第1項之詐欺取財罪
      ，就其自美國輸入善存錠劑後，再其開設之藥局販賣部分
      ，係犯82年2月5日修正公布之藥事法第82條第1項之輸入
      禁藥罪、同法第83條第1項之明知為禁藥而販賣罪。被告
      丙○○就輸入禁藥部分，與該不知名之成年親友，具有犯
      意之聯絡及行為之分擔，應成立共同正犯。
（三）查藥事法第25條及第26條規定：本法所稱標籤，係指藥品
      或醫療器材之容器上或包裝上，用以記載文字、圖畫或記
      號之標示物。所稱仿單，係指藥品或醫療器材附加之說明
      書。是以就販賣使用他人藥物名稱、仿單、標籤之藥物，
      既然藥事法另有處罰規定，則藥事法第86條第1項、第2項
      為商標法第82條之特別規定，被告等人此部份犯行自應優
      先適用藥事法第86條第1項、第2項之規定，而不另論以違
      反商標法之罪（最高法院69年臺上字第3468號、73年臺上
      字第6584號判決參照），公訴意旨認被告三人販賣仿冒威
      而鋼及仿冒善存藥品而使用「VIAGRA」及「CENTRUM」文
      字圖樣於包裝盒、塑膠罐及仿單部分，另構成商標法第82
      條之販賣仿冒商標罪，容有未合。
（四）被告甲○○自92年年初某日起至同年12月間某日止，被告
      乙○○自92年年初某日起，至同年7 月間某日止，各先後
      多次明知偽藥而販賣、明知為冒用他人藥物名稱、擅用他
      人藥物之仿單、標籤之藥物而販賣犯行，均時間緊接，犯
      罪構成要件相同，顯係基於概括犯意為之，各應連續犯規
      定論以一明知偽藥而販賣罪、一明知為冒用他人藥物名稱
      、擅用他人藥物之仿單、標籤之藥物而販賣罪，並均加重
      其刑。被告丙○○1次明知禁藥而販賣、3次明知偽藥而販
      賣犯行，亦時間緊接，犯罪構成要件相同，顯係基於概括
      犯意為之，應依連續犯規定論以一明知偽藥、禁藥而販賣
      罪；而其先後3次明知為冒用他人藥物名稱、擅用他人藥
      物之標籤之藥物而販賣，以及先後3次詐取財物犯行，亦
      均時間緊接，犯罪構成要件相同，顯係基於概括犯意為之
      ，應依連續犯規定論以一明知為冒用他人藥物名稱、擅用
      他人藥物之標籤之藥物而販賣罪、一詐欺取財罪，並加重
      其刑。被告甲○○、乙○○以一販賣仿冒威而鋼或仿冒善
      存藥品之行為，同時觸犯明知為偽藥而販賣罪及明知為冒
      用他人藥物名稱、擅用他人藥物之標籤之藥物而販賣罪，
      均為想像競合犯，各應從一重之明知為偽藥而販賣罪處斷
      。被告丙○○以一販賣善存偽藥之行為，而同時觸犯明知
      為偽藥而販賣罪、明知為冒用他人藥物名稱、擅用他人藥
      物之標籤之藥物而販賣罪、詐欺取財罪，亦為想像競合犯
      ，應從一重之明知為偽藥而販賣罪。被告丙○○所犯輸入
      禁藥、明知偽藥、禁藥而販賣罪間，有方法、目的之牽連
      關係，應從一重論以輸入禁藥罪。又被告等人行為後，刑
      法第55條牽連犯、第56條關於連續犯之規定，業於94年2
      月2日修正公布刪除，並於95年7月1日施行，則被告之犯
      行，因行為後新法業已刪除上開規定，此刪除雖非犯罪構
      成要件之變更，但顯已影響行為人刑罰之法律效果，自屬
      法律有變更。比較新、舊法律結果，因舊法係依連續犯、
      牽連犯規定論以一罪，新法則應依行為數分別論罪，自以
      舊法較有利於被告，依刑法第2條第1項前段規定，仍應適
      用較有利於被告之行為時法律即舊法論以連續犯、牽連犯
      （最高法院95年第8次刑事庭會議決議參照）。
（五）起訴意旨雖未引用上開藥事法第82條第1 項，惟起訴事實
      記載：「丙○○竟委託在美國之親友於回台時帶回每瓶一
      百粒或三十粒之Centrum善存膜衣錠，再將該Centrum善存
      膜衣錠一百粒裝與三十粒裝合裝為一組，以每組七百元（
      應係六百元之誤）之售價連續多次販售不特定人」等字樣
      ，既已敘及被告丙○○自美國未經核准輸入善存藥品之行
      為，應認就被告丙○○涉犯藥事法第82條第1項之輸入禁
      藥行為業經起訴，自為本院審理之對象；至於公訴意旨就
      被告甲○○、乙○○、丙○○連續明知冒用他人藥物名稱
      、擅用他人藥物之仿單、標籤而販賣犯行部分，以及被告
      丙○○連續以偽藥充作真品銷售而連續詐欺取財部分，雖
      未起訴，然此部分與起訴並經本院認定有罪部分，具有想
      像競合犯之裁判上一罪關係，自為起訴效力所及，本院自
      得併為審理。
四、原審認被告三人罪證明確，因而適用82年2 月5 日（原判決
    誤繕92年2 月6 日）修正公布之藥事法第82條第1 項、第83
    條第1 項、第86條第2 項，刑法第11條前段、第2 條第1 項
    前段、第28條、第38條第1 項第2 款，修正前刑法第55條、
    第56條等規定，並審酌被告甲○○前因違反藥物藥商管理法
    案件，經臺灣高雄地方法院判處有期徒刑1 年6 月，並緩刑
    3 年後，仍不知警惕，被告乙○○曾擔任藥局業務員，被告
    丙○○則係「見康藥局」之負責人，均為從事藥品販賣業務
    之專業人員，明知購入來路不明之偽藥，可能危害消費者之
    生命、身體健康，且藥品名稱及他人註冊之商標圖樣具有辨
    識商品來源之功能，企業經營者通常經過相當時間並投入大
    量資金於商品之行銷及品質之改良，始得使該藥品名稱及使
    用之商標圖樣具有代表一定品質之效，被告三人竟為圖私利
    ，被告甲○○、乙○○擅自銷售威而鋼與善存偽藥，使之流
    入市面，被告丙○○除未經主管機關之核准，擅自從美國輸
    入善存錠劑販售，更購入來路不明之善存偽藥，在其經營之
    「見康藥局」販售予不知情之社會大眾牟利，不僅對美商輝
    瑞公司及美商惠氏公司之商譽造成損害，更足戕害使用者之
    身體健康等一切情狀，量處被告甲○○有期徒刑1 年10月；
    被告乙○○有期徒刑1 年6 月；被告丙○○有期徒刑2 年。
    並敘明扣案如附表1 編號1 所示之仿冒威而鋼錠劑（含包裝
    盒及仿單）、附表1 編號2 至3 所示之仿冒善存錠劑（含包
    裝塑膠罐），均係被告甲○○所有，扣案如附表2 所示之仿
    冒威而鋼錠劑（含包裝盒及仿單），則為被告乙○○所有，
    扣案如附表3 編號1 所示之仿冒善存（含包裝塑膠罐）、附
    表3 編號2 至3 所示之善存禁藥，各係被告甲○○、乙○○
    及丙○○所有，此據被告三人於調查局詢問時，供承甚詳，
    因上開扣案仿冒威而鋼及善存錠劑，各係供被告三人販賣偽
    藥所用之物，而扣案如附表3 編號2 至3 所示之善存錠劑，
    則係供被告丙○○販賣禁藥所用之物，爰均依刑法第38條第
    1 項第2 款規定，併予宣告沒收。至於送鑑耗損之威而鋼及
    善存錠劑，既已滅失，無庸宣告沒收。其認事用法，核無不
    合，量刑亦屬允當。被告三人上訴意旨，指摘原判決量刑過
    重，均無理由，應予駁回。
五、被告甲○○前於79年間，因違反藥物藥商管理法案件，經臺
    灣高雄地方法院判處有期徒刑1 年6 月，緩刑3 年，於79年
    8 月28日判決確定，緩刑期滿未經撤銷緩刑之宣告，其刑之
    宣告失其效力，自與未曾因故意受有期徒刑以上刑之宣告情
    形相同，又被告丙○○前未曾因故意受有期徒刑以上刑之宣
    告，此有其二人之台灣高等法院被告全國前案紀錄表在卷可
    考（見本院卷第31、33頁）；另被告乙○○前於75年間，因
    故意犯恐嚇罪，經台灣高等法院台南分院判處有期徒刑6月
    確定，於76年2月2日執行完畢，其於執行完畢後5年以內未
    曾因故意犯罪受有期徒刑以上刑之宣告，亦有台灣高等法院
    被告全國前案紀錄表在卷可考（見本院卷第32頁），其三人
    均因一時失慮觸犯刑章，且犯後均已積極與告訴人台灣惠氏
    公司達成和解，有卷附和解書可證（見本院卷第109-110 、
    156-157 、198-199 頁），告訴人對於給予被告三人緩刑之
    宣告，亦表示無意見等情（見本院卷第93、151 、155 頁）
    ；另對於告訴人美商輝瑞公司部分，雖未達成和解，但業已
    登報道歉（見本院卷第127 、135 頁反面），均足以表達知
    錯悔過之意，且其三人歷經本案之偵、審程序教訓，當益知
    警惕，諒均無再犯之虞，本院認其三人所宣告之刑均以暫不
    執行為適當，爰併均諭知緩刑5 年，並均命立悔過書，用啟
    自新。
六、按刑法自95年7 月1 日施行，就行為後法律變更如何適用之
    準據法，已由「從新從輕」改為「從舊從輕」，亦即除修正
    後之新法有利於行為人時，例外適用最有利之法律外，要以
    適用行為時之舊法為原則，則倘例外適用新法者，自應於裁
    判內對該例外適用為必要之說明。本件原審判決後，上開刑
    法等規定已有修正或刪除，原判決雖未及比較適用法律，然
    對判決結果顯然不生影響，自毋庸撤銷改判（最高法院95台
    上字第3934號判決意旨足參）
據上論斷，應依刑事訴訟法第368 條，刑法第74條第1 項第1 款
、第2 款、第2 項第2 款，判決如主文。
本案經檢察官張其主到庭執行職務。
中　　華　　民　　國　　96　　年　 　2　　月　 　6　　日
                  刑事第一庭    審判長法官　郭雅美
                                      法官　莊崑山
                                      法官　張意聰
以上正本證明與原本無異。
如不服本判決應於收受本判決後10日內向本院提出上訴書狀，其
未敘述上訴理由者，並得於提起上訴後10日內向本院補提理由書
狀（均須按他造當事人之人數附繕本）「切勿逕送上級法院」。
中　　華　　民　　國　　96　　年　 　2　　月　 　6　　日
　　　　　　　　　　　　　　　　　　書記官　呂素珍
附錄本判決論罪科刑法條：
82年2 月5 日修正公布藥事法（下同）第82條第1項：
製造或輸入偽藥或禁藥者，處7 年以下有期徒刑，得併科新臺幣
15萬元以下罰金。
藥事法第83條第1 項
明知為偽藥或禁藥，而販賣、供應、調劑、運送、寄藏、牙保、
轉讓或意圖販賣而陳列者，處5 年以下有期徒刑，得併科新臺幣
10萬元以下罰金。
藥事法第86條第2 項
明知為前項之藥物而輸入、販賣、供應、調劑、運送、寄藏、牙
保、轉讓或意圖販賣而陳列者，處6 月以下有期徒刑、拘役或科
或併科新台幣3萬 元以下罰金。
刑法第339 條第1 項
意圖為自己或第三人不法之所有，以詐術使人將本人或第三人之
物交付者，處5 年以下有期徒刑、拘役或科或併科1 千元以下罰
金。
附表1 ：甲○○於92年12月23日，在高雄市鹽埕區108 之7 號扣
        得之藥品。
┌──┬─────────────┬─────┬──────────┐
│編號│藥品名稱                  │ 數    量 │  備            註  │
├──┼─────────────┼─────┼──────────┤
│ 1  │威而剛（Viagra）          │20盒（經取│送驗結果非輝瑞公司原│
│    │                          │3 盒送驗，│廠製造而屬偽藥（見調│
│    │                          │餘17盒）  │查局筆錄第59至73頁）│
│    │                          │          │。                  │
├──┼─────────────┼─────┼──────────┤
│ 2  │善存膜衣錠（Centrum）     │21瓶（經取│送驗結果非惠氏公司原│
│    │                          │1 瓶送驗，│廠製造而屬偽藥（見調│
│    │                          │餘20瓶）  │查局筆錄第51至58頁）│
│    │                          │          │。                  │
├──┼─────────────┼─────┼──────────┤
│ 3  │銀寶善存膜衣錠（Centrum） │5瓶（經取1│送驗結果非惠氏公司原│
│    │                          │瓶送驗，餘│廠製造而屬偽藥（見調│
│    │                          │4瓶）     │查局筆錄第51至58頁）│
│    │                          │          │。                  │
└──┴─────────────┴─────┴──────────┘
附表2 ：乙○○於92年12月23日，在高雄市三民區○○○街67號
        扣得之藥品。
┌──┬─────────────┬─────┬──────────┐
│編號│藥品名稱                  │ 數    量 │  備            註  │
├──┼─────────────┼─────┼──────────┤
│ 1  │威而剛（Viagra）          │93盒（經取│送驗結果非輝瑞公司原│
│    │                          │3 盒送驗，│廠製造而屬偽藥（見調│
│    │                          │餘90盒）  │查局筆錄第59至73頁）│
│    │                          │          │。                  │
└──┴─────────────┴─────┴──────────┘
附表3 ：丙○○於92年12月23日，在高雄縣鳳山市○○路578 號
        「見康藥局」扣得之藥品。
┌──┬─────────────┬─────┬──────────┐
│編號│藥品名稱                  │ 數    量 │  備            註  │
├──┼─────────────┼─────┼──────────┤
│ 1  │善存膜衣錠250 粒裝        │1 瓶      │送驗結果非惠氏公司原│
│    │                          │          │廠製造而屬偽藥（見原│
│    │                          │          │審卷(一)第241 頁）。  │
├──┼─────────────┼─────┼──────────┤
│ 2  │善存膜衣錠100 粒裝        │3 瓶（經取│送驗結果係惠氏公司原│
│    │                          │1 瓶送驗，│廠製造而非屬偽藥，但│
│    │                          │餘2 瓶）  │係未經核准自國外輸入│
│    │                          │          │之禁藥。            │
├──┼─────────────┼─────┼──────────┤
│ 3  │善存膜衣錠30粒裝          │3 瓶（經取│送驗結果係惠氏公司原│
│    │                          │1瓶 送驗，│廠製造而非屬偽藥，但│
│    │                          │餘2 瓶）  │係未經核准自國外輸入│
│    │                          │          │之禁藥。            │
└──┴─────────────┴─────┴──────────┘
